【裁判字號】    97,上訴,2854
【裁判日期】    970910
【裁判案由】    違反槍砲彈藥刀械管制條例等
【裁判全文】
臺灣高等法院刑事判決                97年度上訴字第2854號
上  訴  人
即  被  告  甲○○
送達代收人  乙○○
上列上訴人因違反槍砲彈藥刀械管制條例等案件，不服臺灣台北
地方法院97年度訴字第693號，中華民國97年5月26日第一審判決
（起訴案號：臺灣台北地方法院檢察署97年度偵字第7369號及併
辦案號：97年度偵字第5969號），提起上訴，本院判決如下：
    主  文
上訴駁回。
    事  實
一、甲○○曾於民國95年間，因傷害及妨害自由案件，經本院以
    95年度上易字第221號判決分別判處有期徒刑3月、2月確定
    ，另又因傷害案件，經本院以95年度上易字第1576號判決判
    處有期徒刑6月確定，上開三罪並經本院以95年度聲字第244
    8號裁定應執行有期徒刑9月確定，嗣於96年3月2日執行完畢
    。詎其猶不知悔改，明知具有殺傷力之子彈，為槍砲彈藥刀
    械管制條例所列管，非經主管機關許可，不得持有，竟於97
    年3月14日8、9時許，在臺北市○○○路○段5巷之華山公園
    中，拾得口徑12  GAUGE之制式霰彈15顆後，將之持有藏放
    於家中；嗣後認為不妥，於同日14時50分許，持前述拾得之
    霰彈，暗藏於夾克中，至臺北市中山區○○○路○段30 巷3
    弄21號前，與鄰居陳承清聊天，見其於家門前清洗所有之車
    牌號碼79-9482號自用小客車，認有機可趁，遂彎腰作勢撿
    拾其車底之物，實將藏放於夾克中之霰彈1盒，放置於陳承
    清之自用小客車底下，同時取出並出示於陳承清，佯裝為他
    人所放置，欲解脫其持有制式子彈罪責，並於同日14時52分
    許，意圖使不特定人受刑事處分，未指定犯人，向臺北市政
    府警察局中山分局誣告他人涉犯持有子彈罪嫌並報請偵辦；
    嗣經警調閱事發地附近錄影帶，詳細檢視後，始查上情。
二、案經臺北市政府警察局中山分局報告臺灣臺北地方法院檢察
    署檢察官偵查起訴。
    理  由
壹、程序部分
    按被告以外之人於審判外之言詞或書面陳述，除法律有規定
    者外，不得作為證據；又被告以外之人於審判外之陳述，雖
    不符第159條之1至第159條之4之規定，但經當事人於審判程
    序同意作為證據，法院審酌該言詞陳述或書面陳述作成時之
    情況，認為適當者，亦得為證據；當事人、代理人或辯護人
    於法院調查證據時，知有第159條第1項不得為證據之情形，
    而未於言詞辯論終結前聲明異議者，視為有前項之同意，刑
    事訴訟法第159條第1項、第159條之5規定甚明。經查，本判
    決後開所引用之各該被告以外之人於審判外之陳述，雖屬傳
    聞證據，惟均經被告甲○○及檢察官於本院審理時表示無意
    見而不予爭執，且迄至言詞辯論終結前亦未聲明異議，本院
    審酌上開證據資料製作時之情況，尚查無違法不當及證明力
    明顯過低之瑕疵，亦認為以之作為證據應屬適當，故揆諸前
    開法律規定與說明，爰逕依刑事訴訟法第159條之5規定，認
    前揭證據資料均例外有證據能力。
貳、實體部分
一、訊據被告甲○○對於前揭犯罪事實於原審及本院準備程序及
    審理時均坦承不諱，核與證人陳承清於警詢及檢察官訊問時
    證述情節相符，並有事發地點之監視錄影光碟、翻拍照片47
    張、臺北市政府警察局中山分局受理各類案件紀錄表等件附
    卷可證；又關於非法持有子彈部分，扣案之子彈15顆，經內
    政部警政署刑事警察局採樣其中5顆以試射法鑑定結果，認
    定均係口徑12 GAUGE之制式霰彈，均可擊發，認具殺傷力，
    復有內政部警政署刑事警察局97年3月19日刑鑑字第0970039
    561號槍彈鑑定書1份（見偵查卷第40至42頁）在卷可稽。雖
    被告嗣於本院辯稱扣案子彈確為其於華山公園拾得，並無誣
    告意思云云，惟被告於本院準備程序中自承因其對槍彈甚為
    喜愛，於華山公園拾得後，即將之藏放於家中並持有之，故
    被告既明知該扣案制式子彈係其所持有，然其為脫免罪責，
    而將扣案子彈放置於陳承清之自小客車底下，並向台北市政
    府警察局中山分局報案謊稱發現子彈，顯見被告確有未指定
    犯人，而誣告不特定人涉犯持有子彈罪嫌之誣告故意及犯行
    至明，被告上開辯解應屬事後卸責之詞，殊無足採。本件事
    證明確，被告犯行堪以認定，應依法論科。
二、核被告所為，係犯槍砲彈藥刀械管制條例第12條第4項未經
    許可持有子彈罪、刑法第171條第1項未指定犯人誣告罪。被
    告所犯上開二罪，犯意各別，行為互殊，應予分論併罰。又
    臺灣台北地方法院檢察署移送併辦（即97年度偵字第5969號
    ）部分因與本案已起訴部分係屬同一事實，本院自應併予審
    理。被告曾於95年間，因傷害及妨害自由案件，經本院以95
    年度上易字第221號判決判處有期徒刑3月、2月確定，另因
    傷害案件，經本院以95年度上易字第1576號判決判處有期徒
    刑6月確定，上開三罪並經本院以95年度聲字第2448號裁定
    應執行有期徒刑9月確定，嗣於96年3月2日執行完畢等情，
    有本院被告前案紀錄表1份在卷可證，其於5年內故意再犯本
    案有期徒刑以上之二罪，均屬累犯，均依刑法第47條第1項
    規定加重其刑。又關於被告所犯未指定犯人誣告罪部分，被
    告於所誣告之案件裁判確定前自白犯行，應依刑法第172條
    規定減輕其刑；被告既有刑之加重、減輕事由，應予先加後
    減之。原審適用槍砲彈藥刀械管制條例第12條第4項，刑法
    第11條前段、第271條第1項、第172條、第47條第1項、第41
    條第1項前段、第2項、第42條第3項、第51條第5款、第38條
    第1項第1款，刑法施行法第1條之1第1項、第2項前段，審酌
    被告犯後坦承犯行，非無悔意，兼衡其品行、智識程度、犯
    罪所生損害等一切情狀，分別量處持有子彈部分有期徒刑4
    月，併科罰金新臺幣2萬元，誣告部分有期徒刑3月，並定其
    應執行刑有期徒刑6月，罰金新臺幣2萬元，且就有期徒刑及
    罰金部分，分別諭知易科罰金、易服勞役之折算標準。又扣
    案之口徑12 GAUGE之制式霰彈10顆，均屬違禁物，應依刑法
    第38條第1項第1款規定宣告沒收；至於另外扣案之口徑12
    GAUGE之制式霰彈5顆，雖具有殺傷力，然於鑑驗過程中因試
    射擊發已失其子彈違禁物之性質，而不予宣告沒收，經核認
    事用法俱無不合，量刑亦屬妥適。被告上訴以其觸犯法條動
    機單純，且主動打110報警，請求從輕量刑云云，係就原審
    法院適法範圍裁量權而為爭執，惟原審已就被告犯罪各種情
    狀加以審酌，並無明顯失出，上訴為無理由，應予駁回。
據上論斷，應依刑事訴訟法第368條，判決如主文。
本案經檢察官陳大偉到庭執行職務。
中    華    民    國    97    年    9     月    10    日
                  刑事第十五庭審判長法  官  吳昭瑩
                                    法  官  李釱任
                                    法  官  蘇隆惠
以上正本證明與原本無異。
持有子彈部分如不服本判決，應於收受送達後十日內向本院提出
上訴書狀，其未敘述上訴之理由者並得於提起上訴後十日內向本
院補提理由書（均須按他造當事人之人數附繕本），其餘不得上
訴。
                                    書記官  吳玉華
中    華    民    國    97    年    9     月    10    日
附錄本案論罪法條：
槍砲彈藥刀械管制條例第12條
未經許可，製造、販賣或運輸子彈者，處1年以上7年以下有期徒
刑，併科新台幣500萬元以下罰金。
未經許可，轉讓、出租或出借子彈者，處6月以上5年以下有期徒
刑，併科新台幣300萬元以下罰金。
意圖供自己或他人犯罪之用，而犯前2項之罪者，處3年以上10年
以下有期徒刑，併科新台幣700萬元以下罰金。
未經許可，持有、寄藏或意圖販賣而陳列子彈者，處5年以下有
期徒刑，併科新台幣300萬元以下罰金。
第1項至第3項之未遂犯罰之。
中華民國刑法第171條
未指定犯人，而向該管公務員誣告犯罪者，處1年以下有期徒刑
、拘役或3百元以下罰金。
未指定犯人，而偽造、變造犯罪證據，或使用偽造、變造之犯罪
證據，致開始刑事訴訟程序者，亦同。
中華民國刑法第172條
犯第168條至第171條之罪，於所虛偽陳述或所誣告之案件，裁判
或懲戒處分確定前自白者，減輕或免除其刑。


司法院資訊處製作；財團法人民間司法改革基金會備份。
